【裁判字號】    90,上訴,556
【裁判日期】    900530
【裁判案由】    殺人
【裁判全文】
臺灣高等法院高雄分院刑事判決                      九十年度上訴字第五五六號
    上訴人
    即被告    乙○○
    指定（義務）
    辯 護 人  林敏澤
右上訴人因殺人案件，不服臺灣高雄地方法院八十九年度重訴字第七五號中華民國九
十年三月二十三日第一審判決（起訴案號：臺灣高雄地方法院檢察署八十九年度偵字
第二一六四九號），提起上訴，本院判決如左：
      主  文
原判決撤銷。
乙○○殺人，處有期徒刑拾貳年，褫奪公權陸年。扣案之檳榔刀壹把沒收。
    事  實
一、乙○○與甲○○二人為朋友關係，相處尚稱和睦，於民國（下同）八十九年九月
    二十五日上午十時許，乙○○、甲○○、王清輝等多人同在乙○○位於高雄市○
    ○區○○街一○六巷二之十七號住家飲酒，於當日下午三時四十分許，甲○○復
    邀集乙○○、王清輝等多人前往位於高雄市前金區○○○路三九七號麵攤繼續飲
    酒，席間因乙○○自覺不勝酒力，乃改飲烏龍茶，不料竟遭甲○○以「狗仔子」
    等語嘲弄，乙○○因之心生不滿，遂返回其位於高雄市○區○○街一○六巷二之
    十七號之住處，取出其所有之檳榔刀一把後，再行返回位於高雄市前金區○○○
    路三九七號麵攤前，招出正在店內飲酒之甲○○理論，雙方進而發生拉扯，乙○
    ○因見甲○○之身材壯碩，恐其氣力不敵甲○○，竟基於殺人之故意，持上開預
    藏之檳榔刀一把，猛力刺向甲○○之上腹部一刀，致甲○○受有腹部四‧五×一
    ‧一×七‧三公分之刀刺傷，乙○○見甲○○腹部出血，乃向甲○○表示欲將其
    送醫，惟遭甲○○所拒，乙○○遂離開現場返回高雄市○○區○○街一○六巷二
    之十七號住處，甲○○則準備自行駕駛車號ＹＴ—二一五號計程車離去。然因甲
    ○○所受之腹部刀刺傷深及肝臟、胰臟，造成腹腔大量出血，甲○○旋因出血性
    休克死亡。嗣於八十九年九月二十五日下午五時四十分許，經路人發現車號ＹＴ
    —二一五號計程車停置於高雄市前金區○○○路三五七號前快車道上，而甲○○
    躺臥於駕駛座內始報警前往處理，經送往高雄市立大同醫院急救時已無生命跡象
    。嗣經警循線於高雄市○○區○○街一○六巷二之十七號查獲乙○○，並扣得乙
    ○○所有供犯罪所用之檳榔刀一把。
二、案經高雄市政府警察局新興分局報請臺灣高雄地方法院檢察署檢察官偵察起訴。
    理  由
一、訊據上訴人即被告乙○○固坦承於八十九年九月二十五日下午三時四十分許，在
    高雄市前金區○○○路三九七號麵攤前，因被害人嘲笑其為「狗仔子」一事與被
    害人甲○○發生爭執，遂持檳榔刀刺向被害人甲○○腹部一刀之事實；惟矢口否
    認有何殺害被害人甲○○之故意，辯稱：當天原本伊跟甲○○在家裡喝酒，喝完
    之後又到高雄市前金區○○○路三九七號的麵攤喝酒，因為伊不想喝，甲○○就
    一直叫伊喝，並說伊是「狗仔子」，伊才會回家拿檳榔刀想要教訓他一下，伊在
    刺甲○○一刀後，就有跟甲○○說要送他去醫院，但是遭到甲○○的拒絕，伊沒
    有想到這樣會導致甲○○死亡云云。
二、經查：
  (一)被告係以其所有之檳榔刀一把刺向被害人甲○○之上腹部一刀之事實，為被告供
    承不諱，核與在場目擊證人王清輝證述情節相符，且經檢察官督同法醫師相驗被
    害人之屍體結果，距離頭頂六十公分，前中線部分於上腹部有一刀刺傷，傷口打
    開四‧五×一‧一公分，閉合為五公分，深度約七‧三公分，穿過肝臟左葉，插
    入胰臟，有臺灣高雄地方法院檢察署八十九年度相字第五八九一號解剖記錄報告
    附卷可稽，其傷勢亦與被告供述刺傷被害人甲○○之情節吻合，足認被告此部分
    之自白與事實相符，自堪採為論罪之依據。
  (二)又被告雖辯稱係在拉扯間不小心刺到被害人云云；然被告供稱：「˙˙˙，甲○
    ○一直叫我喝，罵我狗仔子，罵完後，我就回家拿一支檳榔刀，˙˙˙到那裡時
    約下午三點半左右，到時我叫他出來店門口，我們發生拉扯，他身材魁梧，我拉
    不贏他，所以我就拿刀子刺他，我刺他一刀，我刺到他的腹部旁邊。」等語（見
    原審八十九年十一月十三日訊問筆錄），足見係因被害人嘲笑被告為「狗仔子」
    ，被告心有不甘，始回住處攜出上開檳榔刀；且係因被害人之身材魁梧，被告恐
    其氣力不敵被害人，始持刀刺向被害人之上腹部，是被害人之被刺，顯係被告有
    意為之而非過失所致甚明。
  (三)又被害人係因上腹部之刀刺傷穿過肝臟左葉，插入胰臟，造成腹腔大量出血，導
    致出血性休克死亡，該傷口打開為四‧五公分×一‧一公分，深度約七‧三公分
    等情，有臺灣高雄地方法院檢察署八十九年度相字第五八九一號解剖報告紀錄可
    稽，以該處傷口之深，顯見被告持刀刺向被害人時，用力甚猛；且以腹部乃屬人
    體極脆弱之重要部位，內含多種臟器，一旦遭受利器插入，極易傷及內部之重要
    臟器，導致臟器破裂大量出血，因而導致死亡之結果，此為一般人所共知，以被
    告為智識成熟之正常成年人，當無不知以刀猛刺他人之腹部，將有導致他人死亡
    之結果，而被告又係近距離刺向被害人之上腹部，是被告確有殺人之故意甚明；
    此外，復有檳榔刀一把扣案可稽。
    綜上所述，被告所辯係卸責之詞，不足採信，其犯行堪以認定。
三、核被告所為，係犯刑法第二百七十一條第一項之殺人罪。又被告於刺殺被害人之
    後，雖有意將被害人送醫，而為被害人拒絕，但被告既未防止被害人死亡結果之
    發生，即無中止未遂可言，併此敘明。
四、原審論處被告殺人罪刑，固非無見。惟查，由被告持檳榔刀近距離刺向被害人之
    身體要害部位上腹部，其有刑法第十三條第一項故意之情形甚明，乃原判決認被
    告係就其行為有導致他人死亡之虞有所認識，且縱發生死亡之結果，亦不違背其
    本意，而屬刑法第十三條第二項之故意云云，尚有未洽，被告上訴意旨否認有殺
    人之犯意雖不足取，但原判決既有可議之處，仍無可維持，自應將原判決撤銷改
    判。爰審酌被告與被害人原為朋友關係，僅因不滿遭被害人之譏笑，即持刀猛力
    刺向被害人之腹部，造成被害人大量出血死亡，所生之危害非輕，惟念其素行尚
    佳，因係一時失慮所致，且犯後極力尋求與被害人家屬和解之機會，然因無法尋
    得被害人家屬而作罷等一切情狀，仍如原審量處有期徒刑十二年；又被告所犯殺
    人罪行，危害社會治安至鉅，依其犯罪之性質認有褫奪公權之必要，併予宣告褫
    奪公權六年；又扣案之檳榔刀一把，為被告所有，且係供犯罪所用之物，業經被
    告供承在卷，爰依刑法第三十八條第一項第二款宣告沒收。
據上論結，應依刑事訴訟法第三百六十九條第一項前段、第三百六十四條、第二百九
十九條第一項前段，刑法第二百七十一條第一項、第三十七條第二項、第三十八條第
一項第二款，判決如主文。
本案經檢察官郭振昌到庭執行職務。
中    華    民    國         九十       年      五      月     三十     日
                              臺灣高等法院高雄分院刑事第二庭
                                  審判長法官  曾永宗
                                        法官  鄭月霞
                                        法官  邱永貴
右正本證明與原本無異。
如不服本判決，應於判決送達後十日內向本院提出上訴狀，其未述理由者並應於提
出上訴狀後十日內向本院補提理由書（應附繕本)。
                                      書記官  周能智
中    華    民    國         九十       年      六      月      一      日
附錄：本判決論罪科刑法條：
刑法第二百七十一條第一項
殺人者，處死刑、無期徒刑或十年以上有期徒刑。
                                                                      Ｈ


司法院資訊處製作；財團法人民間司法改革基金會備份。
